臺灣高雄地方法院民事判決　　　　　　110年度雄簡字第498號
原　　　告　吳异羚　
訴訟代理人　田雅文律師（法扶律師）
被　　　告　黃韋茹　

訴訟代理人　黃俊穎律師
上列當事人間請求損害賠償事件，經本院於民國110 年10月29日
言詞辯論終結，判決如下：
    主      文
原告之訴駁回。
訴訟費用由原告負擔。
    事實及理由
一、原告主張：被告經由訴外人頤珍資訊科技國際有限公司（下
    稱頤珍公司）媒合，與伊三方簽訂YesMa 居家坐月子服務契
    約（下稱系爭契約），約定自民國109 年9 月1 日起至110
    年8 月31日止，由被告聘僱伊擔任居家保姆，工作日數共計
    305 天，工作時間為全日24小時，每日勞務金薪資為新臺幣
    （下同）3,000 元及每月補助交通費3,000 元，前揭報酬均
    由頤珍公司按月代向被告收取後再轉付予伊，工作內容則為
    哺餵乳被告次子、更換尿布、洗澡、奶瓶消毒，及同被告長
    子陪讀、教導生活禮節、準備副食品等勞務服務。因被告長
    子時值年約2 歲半，性格怕生，對被告依賴性高，伊仍費心
    盡力完成照顧工作，並無任何缺失或不妥，然被告竟於109
    年9 月6 日晚間8 時許，於未事先告知伊保姆工作內容有何
    需要調整或改善之情形下，無故拒絕伊繼續提供勞務，並要
    求伊立刻搬離被告住家，致伊無法繼續依系爭契約提供勞務
    ，此乃屬可歸責被告之事由。為此，爰依系爭契約第10條第
    2 項之約定終止系爭契約，並依第4 條與第10條第2 項請求
    被告給付按已服務日數計算之勞務金18,000元；與依未使用
    服務日數之勞務金，按比例向被告請求20% 數額即179,400
    元之損害賠償；再依第18條請求交通費補助3,000 元，合計
    請求被告給付200,400 元等語，並聲明：被告應給付原告20
    0,400 元，及自起訴狀繕本送達翌日起至清償日止，按週年
    利率5%計算之利息。
二、被告則以：系爭契約係約定由伊支付費用予頤珍公司，讓頤
    珍公司進行媒合並協助處理產後服務員面試、支付勞務服務
    費等事宜，如伊認為服務員有不合適者，得請求頤珍公司進
    行更換服務員作業。又原告自109 年9 月1 日起至同年9 月
    6 日期間，均未依系爭契約第3 條履行保姆工作內容，且原
    告個人生活習慣欠佳，經伊要求原告調整，並同時向頤珍公
    司反應後仍未獲改善，伊不得已於109 年9 月6 日終止與原
    告間委任關係，並請求頤珍公司尋找其他替代服務人員，另
    原告於109 年9 月6 日與伊溝通過程中情緒失控，大聲咆哮
    ，伊被迫請轄區員警到場處理兩造爭執，原告方自行搬離被
    告住處，是伊認為原告已有不適任保姆工作之情，係屬可歸
    責原告之事由而於109 年9 月15日終止與頤珍公司間之委任
    關係，並經頤珍公司結算後，伊已支付109 年9 月1 日起至
    109 年9 月6 日止之勞務費及交通費合計14,600元予頤珍公
    司退還，倘若原告未收到勞務報酬，應係向頤珍公司請求給
    付勞務金。另依系爭契約第10條第2 項約定，倘若發生可歸
    責於伊之事由致由原告終止系爭契約，仍係頤珍公司有權請
    求伊負損害賠償責任，而非原告，故伊對原告不負有任何債
    務等語置辯，並聲明：原告之訴駁回。
三、得心證之理由：
  ㈠按本法適用於一切勞雇關係。但因經營型態、管理制度及工
    作特性等因素適用本法確有窒礙難行者，並經中央主管機關
    指定公告之行業或工作者，不適用之，勞動基準法第3 條第
    3 項，定有明文。又勞動基準法之主管機關即行政院勞工委
    員會（改制後為行政院勞動部）前以中部辦公室102 年10月
    23日勞中二字第1020014479號書函及102 年10月16日勞動1
    字第1020029149號書函函復居家式托育服務者不適用勞動基
    準法：「依中華民國行業標準分類第6 次修訂版規定，凡從
    事受僱家庭之服務工作者，如傭工、洗衣工、管家、保姆、
    家教、私人秘書、司機、園丁、護衛等，係歸屬於個人服務
    業項下之家事服務業（細類：8940）。又查本會87年12月31
    日台（87）勞動一字第059604號函釋，家事服務業之工作者
    目前不適用勞動基準法。」是個人服務業中家事服務業之工
    作者自88年1 月1 日起不適用勞動基準法，業經本院查閱行
    政院勞工委員會87年12月31日台（87）勞動一字第059604號
    公告無訛。可見家事服務業之工作者，依勞動基準法第3 條
    第3 項規定，因經營型態、管理制度及工作特性等因素，適
    用勞動基準法確有窒礙難行之處，業經勞動基準法之中央主
    管機關以上揭函釋，公告自88年1 月1 日起不適用勞動基準
    法。本件原告主張其係前往被告家中提供照顧幼童之居家服
    務，為被告所不爭執，則依前揭說明，原告所從事之保母家
    事人員服務活動無勞動基準法之適用，合先敘明。
  ㈡兩造間所成立者為委任契約關係：
  ⒈按稱委任者，謂當事人約定，一方委託他方處理事務，他方
    允為處理之契約；關於勞務給付之契約，不屬於法律所定其
    他契約之種類者，適用關於委任之規定。民法第528 條及第
    529 條定有明文。次按委任之目的，在一定事務之處理。故
    受任人給付勞務，僅為其處理事務之手段，除當事人另有約
    定外，得在委任人所授權限範圍內，自行裁量決定處理一定
    事務之方法，以完成委任之目的（最高法院85年台上字第
    2727號判決意旨參照）。末按當事人主張有利於己之事實者
    ，就其事實有舉證之責任；但法律別有規定，或依其情形顯
    失公平者，不在此限，民事訴訟法第277 條亦有明定。又民
    事訴訟如係由原告主張權利者，應先由原告負舉證之責，若
    原告先不能舉證，以證實自己主張之事實為真實，則被告就
    其抗辯事實即令不能舉證，或其所舉證據尚有疵累，亦應駁
    回原告之請求。
  ⒉經查，原告主張其依系爭契約與被告所成立者為民法僱傭之
    法律關係云云，然為被告所否認，依首揭說明，應由原告就
    其係與被告基於僱傭契約之意思表示合致成立僱傭法律關係
    等要件先負舉證之責。原告雖援引系爭契約為證，稱自己出
    勤時間受到嚴格管考，且工作內容為聽從被告之指示監督照
    護被告家中之幼童，並與被告聘僱之外傭共同分工維護居家
    環境清潔，並無自主決定權，認兩造間之契約關係具有人格
    、經濟及組織從屬性，是被告基於臨時、特定目的所成立之
    定期性僱傭契約關係云云，惟原告為具備專業及經驗之保姆
    ，除業據其於本院自稱明確外（見本院卷第194 頁），並有
    其任職時所提供之保母人員技術士證在卷可參（見本院卷第
    230 頁），堪信被告係鑑於原告所能提供之專業幼童照顧服
    務能滿足其需求始與之簽定系爭契約，則依兩造成立之契約
    本旨，原告既係提供居家保姆之專業服務，本需在被告家中
    幼童所在之處所提供長時間照顧，並配合現場家長與幼童之
    狀態隨時根據自己的專業調整方法俾利完成幼童照顧之任務
    ，此由原告自己提出與被告間之使用通訊軟體LINE對話紀錄
    中，基於己身之專業，指導被告「媽咪今天可以試著不陪睡
    ，晚上有哭找媽媽的話，也先不用進來沒關係，一大早出現
    開心跟他說早安，進步很多」等情（見本院卷第239 頁），
    若原告是完全聽從被告指揮監督、一個指令一個動作來提供
    勞務之受僱人員，豈有反客為主來教導、指示雇主如何接續
    動作之可能，是原告僅以其家事服務者之必然外觀，作為自
    己與被告是成立僱傭契約關係云云，實不足取，本件原告確
    有於109 年9 月1 日起至109 年9 月6 日止到被告家中照顧
    被告子女，然原告既係受被告委託為幼童居家照顧事務，並
    有一定裁量決定，以完成照顧幼童目的，是與委任之法律關
    係要無相違，核兩造所簽訂者其性質屬民法上之委任契約，
    堪予認定。
  ㈢兩造間之系爭契約業據被告委託對原告為提前終止之表示：
  ⒈按委任契約依民法第549 條第1 項規定，不論有無報酬，或
    有無正當理由，均得隨時終止。
  ⒉本件兩造間所成立者為照顧幼童之居家保姆委任契約關係已
    如前述，而依被告所提出之監視畫面暨其與訴外人頤珍公司
    承辦人員使用通訊軟體LINE對話之內容，足見被告對於原告
    之敬業態度與專業能力存在嚴重之不信任感（見本院卷第21
    9 頁至第220 頁、第155 頁至第167 頁），因委任契約關係
    著重於委任人與受任人間之信賴，若信賴關係既失，自不能
    強其繼續委任（民法第549 條接櫫之立法理由參照），且系
    爭契約第9 條亦載明甲方（被告）因可歸責於乙方（原告）
    之事由，致系爭契約無法繼續進行時，被告得終止契約，是
    被告無論根據民法第549 條之規定或兩造所簽訂之系爭契約
    第9 條第1 項，自得提前終止系爭契約。至原告雖主張被告
    並未對其完成終止系爭契約之意思表示云云，然依原告自己
    所寄送予被告之存證信函已清楚載明，被告前於109 年9 月
    6 日拒絕其繼續提供服務並要求原告立即離開之意旨（見本
    院卷第25頁至第26頁），核與被告所提供當日報請員警到場
    驅離原告之錄音譯文內容相符（見本院卷第223 頁至第227
    頁），足徵被告確有對原告為提前終止系爭契約之意思表示
    ，原告此部分之主張顯與事實不符而不足採信。
  ㈣原告主張其得依系爭契約第10條第2 項之規定終止系爭契約
    ，並依同條約定請求賠償損害為無理由：
    兩造間之系爭契約既經被告於109 年9 月6 日提前終止，則
    自被告終止契約之意思表示到達於原告之時起，系爭契約即
    已向後失其效力，原告至此應已無從再根據系爭契約第10條
    第2 項之規定請求提前終止該契約，況本件被告係因原告在
    提供居家幼童照顧服務時，無法使被告感受到其敬業態度與
    專業能力，乃不得不提前終止系爭契約已如前述，是被告為
    避免其幼童因原告繼續系爭契約而受有其他不利益下決定提
    前終止系爭契約，難認有何可責性存在，是原告自亦不得據
    此倒果為因主張被告之終止契約屬可歸責致系爭契約不能繼
    續之事由，故原告主張其得依民法第10條第2 項之規定於終
    止契約後，按比例請求依未使用服務日數之勞務金20% 之數
    額即179,400 元之損害賠償，顯無理由。
  ㈤原告請求被告給付已服務日數計算之勞務金18,000元及依第
    18條請求交通費補助3,000 元，為無理由：
  ⒈按依債務本旨，向債權人或其他有受領權人為清償，經其受
    領者，債之關係消滅，民法第309 條第1 項定有明文。
  ⒉本件原告主張其與被告系爭契約每日報酬為3,000 元，故依
    已服務日數計算之勞務金為18,000元，另加計當月之交通補
    助費3,000 元，被告應給付21,000元云云，然系爭契約第4
    條係以被告臨時要求增加服務時間或延長服務日數時，始以
    每日3,000 元計算酬金（見本院卷第18頁），尚難據此認定
    兩造有以相同數額作為系爭契約中一般工作日之報酬約定，
    另參以系爭契約第4 條第1 項明訂「本契約依第1 條約定提
    供服務日期計算之總價金額，共計新臺幣951,000 元，總價
    金額包含乙方服務勞務金及丙方媒合簽約服務費。簽訂本契
    約時，甲方給付丙方第一期金額122,000 元做為服務費用。
    服務費用內容：丙方行政處理費用6,000 元與合約管理費用
    116,000 元」（見本院卷第18頁），則被告依系爭契約所需
    給付給原告之勞務金應僅829,000 元，此與訴外人頤珍公司
    函覆原告依系爭契約約定之勞務金為每日2,600 元（見本院
    卷第139 頁）乘以兩造約定之服務日數305 日，再加計12期
    每月3,000 元之交通費補助金額合計829,000 元完全相符【
    計算式：（2,600 元×305 日）＋（3,000 元×12月）＝82
    9,000 元】，足徵兩造原始約定之每日勞務金確實僅有2,60
    0 元，原告主張其每日得請求被告給付3,000 元之勞務金要
    無足取。本件原告係自109 年9 月1 日起為被告被告提供勞
    務，並迄同年9 月6 日經被告報警驅離，有系爭契約及被告
    與頤珍公司使用通訊軟體LINE之對話紀錄在卷可參（見本院
    卷第17頁、第53頁），是原告實際為被告提供勞務之時間應
    僅有5 個全日，至9 月6 日部分若以原告首日（9 月1 日）
    非自凌晨0 時起開始提供勞務，則前揭5 個全日衡情應係計
    算至9 月6 日上午9 時通常上班時間為止，此由頤珍公司結
    算原告109 年9 月6 日之工作時數為9 小時自明（見本院卷
    第140 頁），又本件原告並未完整提供滿一個月之居家幼童
    照顧服務，其所得請求之交通補助費用亦應按其比例核算始
    為允當，則原告就其已提供服務部分所能請求之勞務金及按
    比例計算之交通費補助款合計應為14,575元【計算式：2,60
    0 元×（5 ＋9/24）＋3,000 元×6/30＝14,575元】，原告
    主張其所能請求之勞務金與交通補助費合計應為21,000元云
    云，難認有理由。
  ⒊系爭契約除係由本件之兩造所簽立外，並由訴外人頤珍公司
    擔任丙方，依系爭契約第4 條自被告處收取122,000 元之服
    務費用，並言明該服務費用之內容包含其行政處理費用6,00
    0 元與合約管理費用116,000 元，且自原告提供服務之日起
    ，被告應給付原告之勞務金，約定由訴外人頤珍公司代收管
    理轉付予原告（見本院卷第18頁），堪認訴外人頤珍公司依
    系爭契約負有代替原告受領被告給付勞務金與相關費用之權
    責，而原告亦為系爭契約締約當事人並依系爭契約第17條執
    有契約之副本，要無諉稱不知之餘地，且原告自稱素有擔任
    保姆工作之經驗（見本院卷第194 頁），顯非首次與他人締
    結勞務供給契約，如認為系爭契約關於授予訴外人頤珍公司
    代收勞務金等報酬之約款有害其權益，以訴外人頤珍公司並
    未壟斷保姆媒介市場，具備專業能力之原告大可拒絕其媒合
    ，原告卻全無任何保留之意見而與被告及頤珍公司締結系爭
    契約，原告要無事後否認之理。而本件被告抗辯其已將其應
    給付予原告之勞務金與交通補助費給付予頤珍公司（給付之
    方式為自頤珍公司應退還被告之系爭契約第一期款中扣減14
    ,600元方式辦理，見本院卷第77頁、第79頁），亦有訴外人
    頤珍公司函覆本院之書面資料附卷可參（見本院卷第140 頁
    ），是依首揭民法第309 條第1 項之規定，被告對原告關於
    系爭契約所生之勞務金與交通補助費債務俱已清償完畢，原
    告於本件起訴請求被告給付其已提供服務期間之勞務金與交
    通補助費，難認有理由，應予駁回。
四、綜上所述，原告主張其得依據系爭契約及僱傭之法律關係，
    請求被告給付勞務金與交通補助費21,000元及依系爭契約第
    10條之規定請求被告賠償179,400 元，暨自起訴狀繕本送達
    翌日起至清償日止，按週年利率5%計算之利息，均無理由，
    應予駁回。
五、本件事證已臻明確，兩造所為其他攻擊、防禦方法及所舉證
    據，經核與判決結果不生影響，爰不逐一論述，併此敘明。
六、訴訟費用負擔之依據：民事訴訟法第78條。
中    華    民    國   110    年    11    月    29    日
                  高雄簡易庭  法      官  謝宗翰
以上正本係照原本作成。
如對本判決上訴，須於判決送達後20日內向本院提出上訴狀，同
時表明上訴理由；如已於本判決宣示後送達前提起上訴者，應於
判決送達後20日內補具上訴理由（均須按他造當事人之人數附繕
本）。
中    華    民    國   110    年    12    月    7     日
                              書  記  官  蔡靜雯